臺灣新竹地方法院民事裁定
110年度消債清字第47號
聲  請  人  
即債務人    洪文爐  

代  理  人  張藝騰律師（法扶）
相  對  人  
即債權人    裕融企業股份有限公司

法定代理人  嚴陳莉蓮


上列當事人因消費者債務清理事件聲請清算，本院裁定如下：
    主  文
聲請人甲○○自中華民國一一一年一月十日十一時起開始清算程序
。
命司法事務官進行本件清算程序。
    理  由
一、按債務人不能清償債務或有不能清償之虞者，得依本條例所
    定更生或清算程序，清理其債務，消費者債務清理條例（下
    稱消債條例）第3條定有明文。所謂「不能清償」，指債務
    人因欠缺清償能力，對已屆期之債務，全盤繼續處於不能清
    償之客觀經濟狀態者而言；又所謂「不能清償之虞」，係指
    依債務人之清償能力，就現在或即將到期之債務，有不能清
    償之蓋然性或可能性而言。易言之，債務人之狀態如置之不
    理，客觀上得預見將成為不能清償之情形而言，此將來發生
    不能清償之事實，不必達到高度之確信。至於債務人之清償
    能力，則包括財產、信用及勞力（技術），並不以財產為限
    ，必須三者總合加以判斷仍不足以清償債務，始謂欠缺清償
    能力而成為不能清償。債務人之清償能力係處於流動性狀態
    ，聲請時與法院裁定時之清償能力未必一致，應以法院裁定
    時為判斷基準時。又資產管理公司並非消債條例第151條第1
    項所定金融機構（辦理消費者債務清理事件應行注意事項第
    42點第1款參照），債務人因債務清理而聲請調解時，如債
    權人均非金融機構，僅屬任意調解，尚非該項所定強制前置
    調解。此有第2屆司法事務官消債問題研討第4號司法院民事
    廳消債條例法律問題研審小組意見、101年第2期民事業務研
    究會（消費者債務清理專題）第5號司法院民事廳消債條例
    法律問題研審小組意見可資參照。
二、聲請意旨略以：
　　聲請人前有不能清償債務之情事，積欠裕融企業股份有限公
    司（下稱裕融公司）債務總額新臺幣（下同）356,770元（
    見調解卷第9頁），並於臺灣臺北地方法院向債權人聲請調
    解，惟債權人裕融公司未到場進行調解，致調解不成立，本
    件雖無金融機構債權人，惟聲請人有不能清償債務之情形，
    爰依消債條例請求裁定准許清算等語。
三、經查：
㈠、聲請人前開主張，有調解程序筆錄、調解不成立證明書附於
    臺灣臺北地方法院110年度北司調字第600號調解案卷內可稽
    （見調解卷第36、38頁），經核屬實。是以，聲請人據以聲
    請清算，本院自應綜合聲請人目前全部收支及財產狀況，評
    估是否已不能維持符合人性尊嚴之最基本生活條件，而有「
    不能清償或不能清償之虞」等情。
㈡、關於聲請人之財產收入及支出部分：聲請人名下有民國（下
    同）76年出廠之汽車1輛，其車齡已逾使用年限，難認有清
    算價值，爰不予列計。此外聲請人尚有三商美邦人壽保險保
    單1筆（保單號碼：000000000000），截至110年5月12日止
    ，已扣除墊繳及借款本息，其保單價值準備金為31,356元，
    此有三商美邦人壽中文投保證明、本院依職權調查聲請人之
    稅務電子閘門財產所得調件明細表、法務部—高額壽險資訊
    連結作業在卷為證（見本卷第17-22、39頁），是聲請人名
    下尚有可充清算財團分配之財產，先予敘明。又聲請人罹患
    慢性阻塞性肺疾病，目前無業，每月僅領有身障補助3,772
    元、老人年金2,000元（110年9月起開始領取）、每年領取1
    0,000元之春節慰問禮金，平均每月領有6,605元之補助（計
    算式：3,772元＋2,000元＋10,000元÷12），此有身心障礙證
    明、診斷證明書、聲請人110年12月20日陳報狀在卷可稽（
    見調解卷第10、18頁、本卷第33-35頁），則本院暫以債務
    人前開每月收入6,605元，作為計算債務人目前償債能力之
    依據；另聲請人主張每月必要支出為：膳食費6,000元、醫
    療費及日常雜支1,000元、健保及國民年金1,140元，總計：
    8,140元，並表示：每月收入不足支出之部分，由其親友接
    濟，至原先陳報未成年子女扶養費5,000元之部分，聲請人
    基於扶養義務本須負擔，惟聲請人已入不敷出，實際上未負
    擔子女扶養費等語（見本卷第35頁）。經查，本院審認聲請
    人所主張每月生活必要支出之數額8,140元，未逾衛生福利
    部公告臺灣省110年度每人每月之必要生活費用15,946元（1
    10年每月生活所必需〈必要生活費用〉數額一覽表，見本卷第
    45頁），則本件聲請人每月生活必要支出為8,140元，洵堪
    認定。
㈢、聲請人主張其無法清償債務，由其每月收入6,605元，扣除每
    月必要生活支出8,140元觀之，已無多餘金額可供還款，尚
    需由親友支應始能維持基本生活，且經債權人裕融公司於調
    解時陳報，聲請人目前積欠之債務總額約3,476,138元，有
    裕融公司110年6月2日陳報狀在卷可佐（見調解卷第25-26頁
    ），足見聲請人主張其有不能清償債務之情事存在，堪以採
    信。本院審酌聲請人為45年出生、現年65歲，罹患慢性阻塞
    性肺疾病已無工作能力，此有身心障礙證明、診斷證明書在
    卷可證（見調解卷第10、18頁），及其收入、財產、生活費
    用支出等狀況，堪認聲請人之經濟狀況已有不能清償債務之
    情事。從而，聲請人處於不能清償之客觀經濟狀態，而有藉
    助清算制度調整其與債權人間之權利義務關係而重建其經濟
    生活之必要。
四、綜上所述，本件聲請人為一般消費者，依其年齡、收入、財
    產及健康狀況，確有不能清償債務之情事，且未經法院裁定
    開始更生程序或許可和解或宣告破產，本院審酌聲請人每月
    收入扣除支出已無餘額，其名下尚有三商美邦人壽保險保單
    1筆，其保單價值準備金約31,356元，業如前述，可充清算
    財團，應有清算實益。此外，聲請人復查無消債條例第6條
    第3項、第8條或第82條第2項所定應駁回清算聲請之事由存
    在，則聲請人聲請清算，核屬有據，自應准許，並依首揭規
    定命司法事務官進行本件清算程序。
五、爰裁定如主文。 　　　
中    華    民    國    111      年    1    月   10   日
                  民事第二庭    法  官  陳麗芬
以上正本係照原本作成。
本件不得抗告。 
中    華    民    國    111      年    1    月   10   日
                                書記官  曾煜智